臺中高等行政法院裁定
　　　　　　　　　　　　　　　　 96年度停更一字第00001號
聲　請　人　甲○
代　理　人　丙○○
相　對　人　彰化縣政府
代　表　人　乙○○
代　理　人　丁○○
上列聲請人間因土地徵收事件，聲請停止執行，經本院裁定後聲
請人提起抗告，由最高行政法院發回，本院更為裁定如下：
    主　文
聲請駁回。
本審聲請程序費用及發回前抗告審訴訟費均用由聲請人負擔。
    理　由
一、本件聲請人聲請意旨略謂：按相對人為辦理福興南外環道路
    新闢工程，以民國（下同）95年11月13日府地權字第095022
    1697B號函徵收原告所有坐落彰化縣福興鄉○○段1102地號
    農地。惟該函係依據內政部95年11月8日台內地字第0950176
    463號及95年11月13日台內地字第0950180622號函所為，並
    無法律依據，程序上已屬不合法。又上開土地徵收案均由彰
    化縣福興鄉公所辦理選線作業，並委託無公權力之長鴻顧問
    公司測量定線，相對人始終未曾參與或加以監督。且選線規
    劃故意庇護第三人陳進卿所有違章鐵皮屋，並以閃避東方畜
    牧設施及水門電機室為由，採取捨直取彎之道路設計，未全
    部沿番社排水溝護岸修築，致需徵收聲請人所有土地，造成
    聲請人權益之損失，顯已違反交通部所頒之選線四點原則及
    土地法施行法第49條之規定。衡諸行政法院52年判字第263
    號判例要旨：「土地徵收為行政處分之一種，所有權人對於
    徵收其土地如有不服，自應依通常程序依法提起訴願，逾期
    徵收即歸確定不得再對之有何爭執請求變更已確定之徵收處
    分。況且土地徵收係對人民受憲法保障之財產權以法定程序
    （不違法）予以取得人民土地作為公共使用之行為。因非出
    於人民之自願而取得其財產。故絕不能違法、違規為前提。
    始合憲法保障人民財產權之旨趣。」本件土地徵收違反釋字
    第409號解釋：「‧‧‧應受土地法相關規定及土地法施行
    法第79條：『徵收土地於不妨礙徵收目的之範圍內，應就損
    失最少之地方為之，並應儘量避免耕地』之限制。」聲請人
    雖已於95年12月8日向內政部提起訴願，惟內政部又將案件
    移送行政院，迄未做成決定，相對人現已完成土地徵收公告
    、發放補償費（聲請人未領取），並逕行移轉土地所有權，
    及訂於96年前半年施工築路，因政府總預算卡在立法院未通
    過無法撥款，惟96年度政府總預算已解凍，立法院既已通過
    ，近期必核撥闢建道路工程款開始施工造路，選線違法未解
    決、堅持施工，行政處分造成損害迫切需要，經聲請人多次
    陳情、異議，均未獲適當處置，相對人強行徵收後必將發生
    難以回復之損害，且情況急迫，爰依行政訴訟法第116條第3
    項規定，聲請於該件行政救濟確定前，暫停執行行政處分，
    俟訴願決定後始依法施工造路云云。
二、按「徵收土地或土地改良物，由中央主管機關核准之。」「
    本條例所稱主管機關，在中央為內政部。」「中央主管機關
    於核准徵收土地或土地改良物後，應將原案通知該管直轄市
    或縣（市）主管機關。」「直轄市或縣（市）主管機關於接
    到中央主管機關通知核准徵收案時，應即公告，並以書面通
    知土地或土地改良物所有權人及他項權利人。前項公告之期
    間為三十日。」土地徵收條例第14條、第2條、第17條、第
    18條分別定有明文。是依上開規定，徵收土地之核准機關係
    內政部，相對人僅為徵收土地之執行機關，於內政部核准後
    辦理公告、通知土地或土地改良物所有權人及他項權利人，
    並於公告期滿後十五日內發給補償費（土地徵收條例第20條
    ），對徵收與否並無准駁之權限。亦即土地徵收係以內政部
    之核准函始為行政處分，縣市政府之公告及通知則係就內政
    部已核准徵收之事實通知聲請人，並非行政處分（最高行政
    法院８６年度判字第１３２３號判決參照）；聲請人對徵收
    處分若有不服，應就內政部核准函提起行政救濟。本件聲請
    人所有坐落彰化縣福興鄉○○段1102地號農地，因彰化縣福
    興鄉公所為辦理福興南外環道路新闢工程，經相對人報請內
    政部以95年11月8日台內地字第0950176463號函核准徵收後
    ，由相對人以95年11月13日府地權字第0950221697A號公告
    ，並以95年11月13日府地權字第0950221697B號函通知聲請
    人，依上說明，相對人上開通知函之教示原告內容，應記載
    為「土地所有權人或利害關係人，如不服內政部95年11月8
    日台內地字第0950176463號核准徵收處分，應依訴願法第14
    條規定，自公告期滿或本函到達之次日起30日內，向行政院
    提起訴願。」惟本件相對人上開通知函，其說明欄六教示記
    載稱：「對於本案公告之處分，如有不服應依訴願法第14
    條規定：『訴願之提起，應自行政處分達到或公告期滿之次
    日起30日內為之。』」，其記載顯有錯誤；惟相對人之錯誤
    記載並不因而使非行政處分變成行政處分，故聲請人不服相
    對人之通知函向內政部提起訴願，依據聲請人自陳內政部業
    已將之移送行政院依訴願程序審理。從而，聲請人如欲聲請
    停止徵收處分之執行，亦應以內政部為相對人，並以其95年
    11月8日台內地字第0950176463號核准徵收函為標的，聲請
    停止該處分之執行。本件聲請人就相對人95年11月13日府地
    權字第0950221697B號之事實通知函，聲請停止執行，於法
    顯有不合，最高行政法院96年度裁字第01506號裁定，即指
    正上開錯誤之情形，本院按其指示於96年8月7日準備程序期
    日，向兩造闡明上開法律關係，相對人表示以後將予改進，
    惟聲請人主張其提起訴願後，內政部不為處理，將案件移送
    行政院，係因其訴願狀寫內政部之核准函有瑕疵，引起內政
    部不高興，才送到行政院，堅稱其聲請停止相對人95年11月
    13日府地權字第0950221697B號函之執行，並無錯誤云云。
    本院既已闡明，聲請人仍聲請就相對人非行政處分之通知函
    停止執行，於法顯有不合，應予駁回。至於兩造其餘實體上
    之主張，因聲請人之聲請為不合法，即無庸再予審酌，併予
    明。
三、依行政訴訟法第104條，民事訴訟法第95條、第78條，裁定
    如主文。
中　　華　　民　　國　　96　　年　　 8　　月　　20  　日
                    第三庭審判長法  官  王  茂  修
                                法  官  莊  金  昌
                                法  官  林  金  本
以上正本證明與原本無異。
如不服本裁定，應於裁定送達後10日內以書狀敘明理由，經本院
向最高行政法院提起抗告（須依對造人數附具繕本）。
中　　華　　民　　國　　96　　年　　 8　　月　　20  　日
                                書記官  蔡  騰  德
